【裁判字號】    98,聲,4700
【裁判日期】    981118
【裁判案由】    聲明異議
【裁判全文】
臺灣臺中地方法院刑事裁定              98年度聲字第4700號
聲明異議人
即  受刑人  甲○○
選任辯護人  李東炫律師
上列受刑人因肇事逃逸等案件（本院98年度交訴字第182 號），
對於臺灣臺中地方法院檢察署檢察官執行指揮命令（98年度執字
第11958 號）聲明異議，本院裁定如下：
    主    文
異議駁回。
    理  由
一、本件聲明異議意旨略以：聲明異議人即受刑人甲○○（下稱
    異議人），分別於民國95年、98年1 月18日、96年6 月27日
    等時間，因服用酒類，不能安全駕駛動力交通工具而駕駛，
    經警攔檢查獲，且均經判決確定在案，臺灣臺中地方法院檢
    察署檢察官並以98年度執字第11958 號執行指揮書逕將異議
    人發監執行，異議人依司法院釋字第662 號解釋意旨及釋字
    第366 號解釋翟大法官紹先不同意見書，主張為避免異議人
    受短期自由刑流弊之害，似宜予異議人准予易科罰金之處分
    ，俾全刑罰之目的，又異議人違犯刑罰程度非屬重大，似非
    尚無不准予易科罰金處分之餘地，另不准易科罰金處分對異
    議人影響重大，恐失衡平，有違刑罰之本旨，異議人經此教
    訓，已深明所以，萬不會有再犯之可能，惟是否得啟自新，
    避免終年失業，淪牢籠相染、市井浮沈之境，尚待鈞院斟酌
    此情。況異議人之高齡母親身體衰弱，雖有外籍看護協助照
    顧，然異議人為倫常孝道，仍須盡照看之責任，亦需負擔上
    揭看護費用每月新台幣（下同）1 萬7 千餘元，若異議人入
    監服刑，則收入全無，確因家庭累贅而有執行之難處。又異
    議人並非奸惡難化之徒，實因平日熱心工作，私誼亦盛，加
    以夫妻離異後，心緒難平，致罹法典，尚望鈞院網開一面，
    賜異議人自新之機。為此請求鈞院准予易科罰金等語。
二、按受刑人或其法定代理人或配偶以檢察官執行之指揮為不當
    者，得向諭知該裁判之法院聲明異議，刑事訴訟法第484 條
    定有明文。又刑法第41條第1 項規定：「犯最重本刑為5 年
    以下有期徒刑以下之刑之罪，而受6 個月以下有期徒刑或拘
    役之宣告者，得以新臺幣1 千元、2 千元或3 千元折算1 日
    ，易科罰金。但確因不執行所宣告之刑，難收矯正之效，或
    難以維持法秩序者，不在此限。」故有期徒刑或拘役得易科
    罰金之案件，法院所諭知者，僅係如易科罰金之折算標準而
    已，至於是否准予易科罰金，則賦予執行檢察官視個案具體
    情形裁量之權限；易言之，執行檢察官就受刑人是否確因不
    執行所宣告之刑，難收矯正之效，或難以維持法秩序之情事
    ，具有判斷之餘地，法院僅得審查檢察官為刑法第41條第1
    項之裁量時，其判斷之程序有無違背法令、事實認定有無錯
    誤、其審認之事實與刑法第41條第1 項之裁量要件有無合理
    關連、有無逾越或超過法律規定之範圍等問題，不得自行代
    替檢察官判斷受刑人是否有上開情事，倘有上述未依法定程
    序進行裁量，超越法律授權裁量範圍之情事，法院始得撤銷
    ，否則法律既已授權檢察官就此部分有一定之裁量權限，即
    應尊重檢察官所為之專業判斷。又現行刑法第41條第1 項有
    關得易科罰金之規定，已刪除「受刑人因身體、教育、職業
    、家庭等事由，執行顯有困難」之規定，亦即執行檢察官考
    量是否准受刑人易科罰金時，已不須考量受刑人是否因身體
    、教育、職業、家庭等事由致執行顯有困難，而僅須考量受
    刑人如不接受有期徒刑或拘役之執行，是否難收矯正之效，
    或難以維持法秩序，以作為其裁量是否准予易科罰金之依據
    ，合先敘明。
三、經查：
  (一)本件異議人前曾於96年間因酒醉駕車公共危險案件，經本院
    以96年度中交簡上字第209 號判決判處罰金6 萬元確定，而
    經異議人於96年6 月11日繳交上開罰金執行完畢（第一次）
    ，其不知引以為誡，除於98年1 月18日涉犯本件酒醉駕車及
    肇事逃逸等案件，經本院以98年度交訴字第182 號判決應執
    行有期徒刑7 月確定外（第二次），於本案之後，又於98年
    6 月27日再犯相同之酒後駕車犯行，而經本院判處有期徒刑
    3 月確定（第三次），上開有期徒刑3 月之刑罰，嗣經執行
    檢察官以異議人前後3 次犯酒醉駕車公共危險罪，認如不發
    監執行所宣告之拘役刑，難以收矯正之效，故於98年9 月4
    日當庭諭知不准易科罰金發監執行，並經本院另以98年度聲
    字第4373號裁定駁回其聲明異議在案等情，業據本院另案調
    取臺灣臺中地方法院檢察署98年度執字第10929 號執行案卷
    核閱無訛，並有異議人之臺灣高等法院全國前案記錄表及本
    院98年度聲字第4373號刑事裁定各1 份在卷可參。從而，本
    件經執行檢察官考量其有上揭前科素行，認如不發監執行所
    宣告之有期徒刑7 月，難以收矯正之效，而依職權於98年9
    月17日以98年度執乙字第11958 號執行指揮書，逕命異議人
    自98年12月4 日起接續執行上開刑罰，亦不准予易科罰金等
    情，亦據本院調取臺灣臺中地方法院檢察署98年度執字第11
    958 號執行案卷核閱無訛，並有承辦檢察官送交本院參酌之
    異議人全國刑案資料查註表、個人戶籍資料及全戶基本資料
    、同署98年度偵字第3079號不起訴處分書各1 份在卷可稽，
    亦堪認定。
  (三)本院審酌異議人本次所犯固為最重本刑為5 年以下有期徒刑
    之罪，且本院98年度交訴字第182 號刑事判決亦於主文併諭
    知如易科罰金之折算標準，然此與檢察官於執行時是否准許
    易科罰金，仍屬二事，非謂確定判決有易科罰金之諭知，執
    行檢察官即不問具體犯罪情事一概准許易科罰金。況短期自
    由刑固有難以達成刑罰預定之隔離、威嚇、教育等效果，或
    破壞惡性輕微之偶發犯罪者之經濟、工作等社會關係，甚至
    因在獄中與其他犯罪者相混，反而增加其惡性，增添社會問
    題等諸多弊病，惟仍保有短暫隔離受刑人之效果，並使受刑
    人感受刑罰威嚴，不致輕易再犯之優點，故我國刑法未廢除
    短期自由刑，而係藉緩刑、易科罰金、分類分監執行等制度
    ，以補救上開短期自由刑之弊病，兼收其長。準此，法律既
    有短期自由刑之設，自無不許檢察官執行之理。查本件異議
    人前後數次酒醉駕車，均係犯相同之公共危險犯行，實難認
    係偶發性犯罪，自不待言，從而，本件執行檢察官考量異議
    人前後3 次犯酒後駕車公共危險案件，認其存有自恃其犯罪
    情節輕微，法院不致判處重刑，而屢屢再犯，怠忽法紀之心
    態甚明，亦有明顯漠視酒後不得駕車之禁令，罔顧公眾安全
    之情形，因而本其專業判斷，認定異議人如不執行所宣告之
    刑，顯難生矯正之效，而否准異議人易科罰金之聲請，所依
    據之事實及所為之裁量，依前開規定及說明，自屬有據，並
    無違法不當之處，至為灼然。
  (四)又異議人所謂：其多次酒後駕車雖酒測值僅逾標準值些許且
    積極與被害人達成和解、家中有高齡母親待奉養、希望能易
    科罰金，以啟自新，避免終年失業，淪牢籠相染、市井浮沈
    之境云云，要與執行檢察官審酌其是否有「確因不執行所宣
    告之刑，難收矯正之效或難以維持法秩序」情形之要件無涉
    ，異議人執此聲明異議，要屬無據，本院不予採酌。
  (五)至司法院大法官會議解釋第662 號解釋文，乃係針對94年2
    月2 日修正公布之刑法第41條第2 項之規定，揭櫫關於數罪
    併罰，數宣告刑均得易科罰金，而定應執行之刑逾6 個月者
    ，排除適用同條第1 項得易科罰金規定之部分，認與憲法第
    23條規定有違，並與上開大法官會議解釋第366 號解釋意旨
    不符，認為該刑法第41條第2 項規定應自該解釋文公布之日
    起失其效力，致法院就得易科罰金之數罪併罰案件，定應執
    行之刑雖逾6 個月者，仍得依同條第1 項前段諭知易科罰金
    之折算標準之旨，然上開解釋意旨並無拘束執行檢察官本於
    職權，依刑法第41條第1 項但書規定，視個案具體情形審酌
    是否准予易科罰金之權限。是異議人認執行檢察官未依上開
    大法官解釋意旨准其易科罰金云云，亦有誤會，不足採信。
四、綜上所述，本院衡酌上開調查結果，認為本件執行檢察官於
    指揮執行時，已充分審查、考量異議人應入監執行，以收其
    矯正之效，俾維持法秩序等節後，始不予准許易科罰金，此
    一不准易科罰金之指揮執行命令，當無違反平等原則及比例
    原則，且屬法律授權檢察官所行使之合義務性裁量，並符外
    部界限及內部界限之拘束，自無不當。是本件聲明異議為無
    理由，應予駁回。
五、據上論斷，應依刑事訴訟法第486條，裁定如主文。
中    華    民    國    98    年    11    月    18    日
                  刑事第十八庭    法  官  胡芷瑜
以上正本證明與原本無異。
如不服本裁定，應於送達後五日內，向本院提出抗告狀。
                                  書記官  沈慧玲
中    華    民    國    98    年    11    月    18    日


司法院資訊處製作；財團法人民間司法改革基金會備份。
